【裁判字號】    94,交上易,14
【裁判日期】    950928
【裁判案由】    過失致死
【裁判全文】
臺灣高等法院高雄分院刑事判決        94年度交上易字第14號
上  訴  人  臺灣高雄地方法院檢察署檢察官
被      告  甲○○
上列上訴人因被告過失致死案件，不服臺灣高雄地方法院93年度
交易字第181 號中華民國93年12月31日第一審判決（起訴案號：
臺灣高雄地方法院檢察署93年度偵續字第40號），提起上訴，本
院判決如下：
     主  文
上訴駁回。
     理  由
一、公訴意旨略以：被告甲○○於民國92年11月4 日上午8 時40
    分許，駕駛車牌號碼UM-5899 號自用小客車，沿高雄市○○
    區○○路由北往南方向行駛，行經該路段與四維一路交岔路
    口處時，本應注意駕駛車輛應注意車前狀況及行駛於市區道
    路時速不得超過50公里之限速，而當時天氣晴朗、柏油道路
    乾燥無障礙、視距良好等情狀，又無其他不能注意之情事，
    竟疏未注意及此，仍貿然以時速50至61公里之速度行駛通過
    上開交岔路口，適劉彥杉於同一時間騎乘車牌號碼MJZ-729
    號重機車，沿高雄市○○○路由東向西方向行駛至上開交岔
    路口，亦疏未注意交通管制號誌及左右來車即闖越紅燈通過
    上開路口，致被告發現時已閃煞不及，因而撞及劉彥杉所騎
    之機車，致劉彥杉摔落至高雄市○○○路75號「黃姐早點」
    店前之騎樓地，受有頭部外傷併腦挫傷出血之傷害，經送醫
    急救，於同年月9 日仍因傷重不治死亡，因認被告涉有刑法
    第276 條第1 項之過失致人於死罪嫌等語。
二、按犯罪事實應依證據認定之，無證據不得認定其犯罪事實；
    又不能證明被告犯罪者，應諭知無罪之判決，刑事訴訟法第
    154 條第2 項及同法第301 條第1 項分別定有明文。次按刑
    事訴訟法上所謂認定犯罪事實之證據，係指足以認定被告確
    有犯罪行為之積極證據而言，該項證據自須適合於被告犯罪
    事實之認定，始得採為斷罪資料。如未能發現相當證據，或
    證據不足以證明，自不能以推測或擬制之方法，以為裁判之
    基礎。又刑事訴訟上證明之資料，無論其為直接或間接證據
    ，均須達於通常一般之人均不致有所懷疑，而得確信其為真
    實之程度，始得據為有罪之認定，若其關於被告是否犯罪之
    證明未能達此程度，而有合理性懷疑之存在，致使無從形成
    有罪之確信，根據「罪證有疑，利於被告」之證據法則，即
    不得遽為不利被告之認定（最高法院29年上字第3105號、40
    年台上字第86號及76年台上字第4986號分別著有判例可資參
    照）。又刑法上之過失犯，以行為人對於犯罪結果之發生按
    其情節應注意，並能注意，而不注意者，始克相當，若事出
    突然，依當時情形，不能注意時，縱有結果發生，仍不得令
    負過失責任；過失犯罪行為之不法，不只在於結果發生之原
    因，而且尚在於結果乃基於違反注意要求或注意義務所造成
    者；若行為人雖違背注意義務，而發生構成要件該當結果，
    但可確認行為人縱然符合注意義務之要求，保持客觀必要之
    注意，而構成要件該當結果仍會發生者，則此結果即係客觀
    不可避免，而無結果不法，行為人即因之不成立過失犯（最
    高法院87年度台非字第337 號判決意旨、92年台上字第4164
    號判決意旨參照）。次以，刑事訴訟法第161 條已於91年2
    月8 日修正公布，修正後同條第1 項規定：檢察官就被告犯
    罪事實，應負舉證責任，並指出證明之方法。因此，檢察官
    對於起訴之犯罪事實，應負提出證據及說服之實質舉證責任
    。倘其所提出之證據，不足為被告有罪之積極證明，或其指
    出證明之方法，無從說服法官以形成被告有罪之心證，基於
    無罪推定之原則，自應為被告無罪判決之諭知，亦有最高法
    院92年度台上字第128號判例可參。
三、公訴意旨認被告甲○○涉有刑法第276 條第1 項之過失致人
    於死罪嫌，無非係以被告於警詢及偵查中供述行經上開路口
    時，未注意左方及車前狀況且未減慢車速、證人黃真綢於警
    詢及偵查中證述係被害人劉彥杉闖紅燈遭被告撞擊、告訴人
    乙○○於警詢及偵查中指訴被告車速不可能僅3 、40公里、
    道路交通事故調查報告表（一）及（二）、道路交通事故現
    場圖、車禍現場照片5 紙、臺灣高雄地方法院檢察署檢察官
    勘驗現場筆錄及勘驗照片6 紙，而認被告係以50到61公里時
    速，在行車視線良好之河南路與四維一路口超速行駛，並未
    注意車前狀況致肇事，且被害人劉彥杉確係因本案車禍致頭
    部外傷併腦挫傷出血死亡之事實，亦據臺灣高雄地方法院檢
    察署檢察官督同法醫師相驗明確，並製有鑑定驗斷書、勘驗
    筆錄、相驗屍體證明書及相驗照片等在卷為其主要之論據。
    訊據被告固坦承於上開時地駕駛車號UM-5899 號自用小客車
    ，沿高雄市○○區○○路由北往南方向行駛，途經該路段與
    四維一路交岔路口處時，與自高雄市○○○路由東向西方向
    駛至之被害人發生車禍並致被害人死亡之事實，惟堅決否認
    有何過失致人於死之犯行，辯稱：伊係以時速3 、40公里之
    速度行經該路口，當時河南路往南方向是綠燈，未到四維一
    路口前有先看左側來車（即四維一路東向西方向），左側無
    來車，再看右側亦無來車後通過路口即發生車禍，係被害人
    闖紅燈突然衝出，伊看到時已來不及煞車等語。經查：
（一）公訴人以本件車禍發生碰撞時，依道路交通事故現場圖所
      載，被告行駛之車道並無煞車痕跡，遂以被害人騎乘之機
      車卡在被告所駕駛之自用小客車底部向前推移所造成地面
      上15.6公尺之刮地痕為基礎，依司法行政部於62年5 月9
      日公告之「一般公路汽車煞車距離、行車速度對照表」，
      據以換算被告之時速為50公里至61公里左右，而認被告有
      超速行駛一情。惟司法行政部於62年5 月9 日公告之「一
      般公路汽車煞車距離、行車速度對照表」係以汽車之「煞
      車距離」為基礎，與公訴人據以計算時速之基礎為「刮地
      痕」不同，且公訴人亦未提出相關研究或實驗，以茲證明
      該「一般公路汽車煞車距離、行車速度對照表」以「煞車
      距離」之換算基礎可逕以「刮地痕」取代。是公訴人以此
      錯誤之計算基礎換算所得之車速，遽認被告於車禍發生時
      係以時速50公里至61公里通過上開肇事路口，即乏依據。
      另告訴人於案發時，並未在現場，其片面以被告並未煞車
      、被告車輛駛上被害人之機車、被害人飛離地面約1 層樓
      高及撞擊點係在機車後方而指訴被告行車時速逾3 、40公
      里云云。惟查，被害人機車之受損面係自機車右側車頭延
      伸至座墊前方約三分之二位置處，有現場照片2 紙附於92
      年度偵字第24681 號卷宗內可稽，告訴人關於機車撞擊點
      之指訴即明顯與事實不符；又被告是否煞車與其反應力較
      為相關，與車速快慢並非有必然絕對之關係；而被害人飛
      離地面約1 層樓高之力量是否完全來自被告之車速，亦非
      無疑；且被告車輛如係高速行駛，被害人機車在高速撞擊
      之瞬間，理應人車均彈飛出去方符力學原理，然而，本件
      被害人機車卻係卡在被告車輛保險桿下方，並非連同被害
      人一起彈飛出去，顯見撞擊當時被告車速並非飛快。綜此
      ，僅憑告訴人上開指訴，尚無從遽認被告之時速逾3 、40
      公里且已超速。雖被告辯稱其時速僅有3 、40公里，亦乏
      積極證據以資佐證，惟公訴人所提之證據亦無從說服本院
      以形成被告有超速行駛之心證。
（二）高雄市○○○路由東往西方向與河南路（北往南方向單行
      道）、河北路（南往北方向）路口，僅有1 交通號誌，係
      設置在四維一路與河北路路口上，該交通號誌距離本件車
      禍發生後之機車刮地痕起點約45公尺，自四維一路與河北
      路路口由東往西方向至河南路路口之右側有1 處公園，自
      河南路與四維一路口內本件車禍之機車刮地痕起點往河南
      路往北方向約45公尺處（即約河南路門牌號碼61號前）之
      沿線右側（如以被告行車方向則係左側）係上開公園，自
      被告行車方向而言，上開路段之道路左側劃有公有停車格
      ，公有停車格接近四維一路路段之起點與河南路之停止線
      位置相同，停車格內停滿自用小客車或自用小貨車等車輛
      ，河南路門牌號碼61號前至本件車禍之機車刮地痕起點路
      段有6 棵大榕樹，第1 、2 棵榕樹間有1 座鞦韆，每2 棵
      榕樹之距離約6.7 公尺至7.4 公尺許，左側公園內有1座
      涼亭，涼亭之長度為12.8公尺，寬度為3.8 公尺，涼亭北
      端位於河南路門牌號碼61號前南側約15.8公尺處，涼亭南
      端距離四維一路上之公園圍牆約15公尺，該15公尺之紅磚
      道二旁種有高矮不一之小樹3 、4 棵，涼亭西側（靠河南
      路）距離公園圍牆約7.5 公尺，涼亭之東側、西側分別係
      由6 根水泥柱構成，水泥柱間隔之距離為2.1 公尺至2.2
      公尺許，水泥柱底面積長、寬各0.3 公尺，有原審依職權
      於93年10月26日前往現場勘驗之勘驗筆錄、會同勘驗之警
      員製作之道路交通事故現場圖及勘驗照片編號1 、2 、3
      、4 、5 、9 、10、11、12、13、14、15、16、17、18、
      19、20、21、22、23、24、25、26、27、28、29、30共27
      紙在卷可稽。依據上開現場狀況，被告自河南路門牌號碼
      61號前由北往南方向朝四維一路方向行駛，迄至該路口之
      河南路停止線前，其車行方向左側有路邊停車之車輛、公
      園圍牆旁之榕樹及公園內涼亭、小樹等障礙物交錯遮蔽，
      足以嚴重影響其注意四維一路由東往西方向來車之視野，
      此有原審命警駕駛車輛自河南路門牌號碼61號前以駕駛人
      之角度朝擋風玻璃方向及搖下左側車窗拍攝河南路至四維
      一路路口沿線前方及左側視線之照片，如卷附勘驗時照片
      編號31、32、33、34、35、36、37、38、39、40、41等共
      11紙可證。參以，一般謹慎駕駛人駕駛車輛，主要注意力
      乃專注於前車之車行狀況及前方號誌轉換情形，以便與前
      車之間保持隨時可以煞停之距離，至於車道以外之車前狀
      況，僅能短暫交換左右視線並以眼角餘光注意，以查有無
      突發狀況發生以採取必要之措施，且為行車安全計，駕駛
      人無從在行車過程中將注意力僅集中在左前側或右前側，
      要屬無疑。本案之河南路係車道4 公尺寬之單行道，車道
      左側沿線有3 公尺寬之路邊停車格，有公訴人於93年9 月
      7 日提出之道路交通事故現場圖1 紙附卷可佐，停車格左
      側即公園，被告駕車在上開路段迄至河南路與四維一路路
      口停止線前，其雖應隨時注意，且能注意公園內有無行人
      等竄出之情形，然被告在上開路段行車過程中欲穿透被告
      車行方向左側之路邊停車、公園內之榕樹、鞦韆、涼亭及
      小樹等遮蔽物而注意亦在行進中且隨時會被上開遮蔽物遮
      擋之四維一路來車，依據上開一般謹慎駕駛人駕駛車輛之
      常情及原審前揭勘驗現場情況，一般謹慎駕駛人駕車行經
      前開路段，無法在視野嚴重被遮蔽之情況下，注意四維一
      路由東往西方向來車，堪以認定。公訴人雖以於93年7 月
      28日前往車禍發生路口勘驗結果，認四維一路與河南路行
      車視線良好云云，並有同日勘驗照片編號1 、2 、3 共3
      紙附卷足證。惟查，公訴人履勘現場時所拍攝之照片，雖
      站在河南路上朝四維一路與河北路口之角度拍攝，但其所
      取之角度，並非駕駛人在車道上行駛之角度，而係站在河
      南路上往左側四維一路與河北路口斜拍，此由該勘驗筆錄
      所附上開3 紙照片中拍攝之景象與原審勘驗時拍攝之景象
      相互比對即明，是公訴人所提此部分證據即失去客觀性，
      無從遽為不利於被告之認定。
（三）公訴人論告時雖以被告在通過河南路與四維一路之前一路
      口時，行車須經過1 處市集，此為被告所不否認，又附近
      四維路上有1 國小，且被告亦坦承河南路二側停滿自用小
      客車，而認被告應提高其注意義務等語，然原審前往現場
      勘驗時，係自本案機車刮地痕起點約45公尺前之河南路沿
      線勘驗，在此45公尺之距離內，未見有公訴人所述之市集
      ，堪認公訴人所述之市集係遠在45公尺以外之路口。至於
      ，四維路上之國小與案發路口之距離為何，公訴人並未具
      體指出，況案發時間即上午8 時40分許，已在國小上課時
      間之後，此為眾所週知之事實；且依道路交通安全規則第
      93 條 第1 項第2 款規定汽車係在無標誌或標線路段行駛
      ，且行近學校等公共場所出、入口時，始應減速慢行，作
      隨時停車之準備。公訴人以被告在肇事路口45公尺以外之
      另一路口已行經市集，即應提高注意遠在45公尺以外之下
      一路口（指發生本件車禍之路口）狀況，且又無證據證明
      被告經過公訴人所謂之上開國小之出、入口前，此時倘認
      被告須沿路提高注意義務、減速慢行，顯無端加重被告之
      行車注意義務；至於河南路左、右二側停滿自用小客車，
      因一般小客車之車高約略相同，為眾所週知之事，加上左
      側公園內交錯之遮蔽物，更足證被告行車於該路段有不能
      注意四維一路東往西方向行車之情事。況被告係在有交通
      號誌之交岔路口行駛，亦無道路交通安全規則第93條第1
      項第2 款（指經過無號誌交叉路口）所定應減速慢行，作
      隨時停車準備之適用。公訴人上開指述，尚難憑採。
（四）再者，本件車禍發生時，被害人行車方向號誌是紅燈，已
      據河南路與四維一路路口「黃姐早點店」老闆娘即證人黃
      真綢於92年12月25日偵查中具結證稱：「……我看到摩托
      車從四維一路過來，汽車走河南路，他們在河南路口撞到
      ，機車騎士飛到我店門口，因為紅綠燈在我的店門口，我
      看到汽車是綠燈要經過，機車闖紅燈騎過來……」等語、
      於原審審理時具結證稱：「（問：當天目擊經過？）我看
      到時重機車正好與小轎車撞到，重機車上的人飛到我面前
      ，小轎車與重機車都沒有煞車，重機車夾在小轎車牌照下
      方，小轎車往右前方滑行，經過我店門口，又繼續往前滑
      行。我們就打電話叫119 並幫忙扶小孩子。（問：他們撞
      到前有無注意到他們車子的車速？）無。撞到後我才看到
      他們。（問：發生車禍當時交通號誌？）四維路紅燈，河
      南路綠燈，從我店面可以看到河北、四維路的交通號誌。
      （問：發生車禍當時有無抬頭看河北、四維路交通號誌？
      ）無。（問：你如何判斷車禍發生時四維路是紅燈？）車
      禍發生前四維路是紅燈，河南路是綠燈，因為我一直站在
      那裡，當時沒什麼客人，我先整理煎台，後來來了1 個客
      人，我把他要的東西包好交給他時，車禍就發生了。我在
      該路口做生意都會注意紅綠燈，因為哪邊是綠燈我就會注
      意那邊是否有客人來買東西。（問：當時來買東西的客人
      是哪來的？）是河南路過來的，跟被告同方向過來。（問
      ：那個客人買了什麼東西？）蛋餅、豆漿。（問：從他來
      買到包好給他約多久時間？）約30秒到1 分鐘，因為蛋餅
      、豆漿已經都裝好了，客人來裝袋子給他就好了。（問：
      當時有無注意到客人來的時候的交通號誌？）有。所以當
      時他過來時河南路是綠燈的。（問：是否以客人來時河南
      路綠燈判斷被告方向是綠燈？）是，同時現場的人也說糟
      了、糟了、闖紅燈。」等語在卷，固然證人黃真綢對於是
      否目睹2 車碰撞前之行車狀況前後證述不一，然證人黃真
      綢證稱係被害人闖紅燈一情則屬一致，且自「黃姐早點店
      」店內確實可清晰看見河北路與四維一路路口之交通號誌
      ，而證人黃真綢店內早餐確有事先包裝之情形，亦有原審
      前往現場勘驗時之勘驗照片編號6 在卷可稽，堪認證人黃
      真綢與客人完成交易之時間確實短暫，伊證稱交易時間約
      略30秒至1 分鐘，並核與河北路南往北方向綠燈秒數35秒
      、黃燈4 秒、黃燈轉紅燈3 秒（河南路與河北路之號誌係
      同時轉換）並未完全矛盾，有原審勘驗筆錄、勘驗照片編
      號6 在卷可稽。參以證人黃真綢與被告並不相識，且本件
      車禍造成死亡之結果，攸關人命與責任歸屬，衡情證人黃
      真綢若無法確定當時號誌情形，當不置於會出面先後一致
      證稱係被害人闖紅燈，無故偏袒被告，並得罪被害人家屬
      ，是證人黃真綢以車禍前伊目睹四維一路與河北路口是紅
      燈，客人自河南路入店買早餐尚未離開前即發生車禍判斷
      被告車行方向係綠燈一節，即堪採信。
（五）則本件應予審究者乃被告行經前揭路口時，是否違反駕駛
      人行車時對於車前狀況之注意義務，且能否避免結果之發
      生？
  １、查被告對於伊行經上開路口有無注意左右來車，於原審審
      判程序時供稱：「（問：車禍發生經過？）當時我綠燈直
      行河南路，看到右側早餐店靠四維路那一邊停3 台機車，
      左邊看不清楚，事發時我看前方，聽到撞擊聲時，我呆了
      ，看到死者先彈上引擎蓋再撞到擋風玻璃，再掉下去。（
      問：通過路口時有無注意左右來車？）我先看左邊，左邊
      沒有車，再看右邊，右邊沒車，我就往前了。（問：你看
      左邊時看到什麼景象？）我看左邊時看到左邊公園路段的
      3 分之1 ，看不到河北、四維路口。（如勘驗照片編號35
      再往前一點的角度）」等語，經核與被告在警詢、偵查中
      及原審準備程序時供稱僅注意前方狀況，未注意左側狀況
      不符。是被告嗣於原審上開所供是否可採，已非無疑。雖
      係如此，縱認被告於進入河南路與四維一路路口時，未注
      意左側狀況，亦因在河南路停止線前，一般謹慎駕駛人並
      無從注意左前側四維一路由東往西方向車行狀況，已如上
      述，故被告在河南路停止線前縱有未注意左側來車狀況之
      情事，亦尚難遽認被告對於車禍結果之發生，應負過失責
      任。
   ２、次以，河南路停止線之左側係公有停車格之起點，此位
       置之公園景象僅有大榕樹1 棵、禁止進入之交通標誌1
       面及公園矮牆，此有原審前往現場勘驗之勘驗照片編號1
       、編號9 、臺灣高雄地方法院檢察署檢察官勘驗照片編
       號1 、2 可證。按前揭矮牆高度遠低於駕駛人坐於駕駛
       座時之視線，上開榕樹之樹幹及禁止標誌1 面，亦不足
       以遮蔽四維一路由東往西方向之行車狀況。從而，一般
       謹慎駕駛人自河南路由北往南方向行經該路與四維一路
       路口前之河南路停止線位置時，對於四維一路之車前狀
       況並無不能注意之情事。而被告在肇事前均未注意有被
       害人之來車，係於發生碰撞時才發現一情，迭據被告於
       警詢、偵查中及原審審理時供述在卷，是被告有違反應
       注意、能注意而不注意之義務，至為顯然。惟被告雖有
       違反此注意義務，然被告若符合此注意義務之要求，保
       持客觀必要之注意，本件車禍是否仍會發生而為客觀不
       可避免？依據車禍當時所繪製及公訴人於93年9 月7 日
       提出之道路交通事故現場圖所示，本案河南路停止線距
       離四維一路之路邊邊線為4.5 公尺，四維一路之路邊邊
       線距離本案車禍後機車之刮地痕起點為3.2 公尺（原審
       勘驗時警員製作之道路交通事故現場圖，將河南路停止
       線與公園圍牆繪製在同一直線位置，並載明紅磚道係4.
       5 公尺，顯係匆忙之中誤繪，此由原審勘驗照片編號1
       之河南路停止線與公園圍牆並非在同一直線可明，惟原
       審係以車禍刮地痕為起點進行車前狀況之勘驗，有勘驗
       筆錄足稽，是此部分誤繕並未影響原審其他勘驗情節，
       併此敘明），且河南路上開路段速限為時速50公里，已
       如前述，惟被告之車速究竟為何？卷內僅有被告片面之
       供述。則以本案路口係有交通號誌之交岔路口，倘被告
       遵循綠燈指示，以50公里之速限行駛，依交通部66年10
       月27日交路（66）字第10275 號函所頒「汽車行駛距離
       及反應距離一覽表」，時速50公里之反應距離須10.4公
       尺，而承如前述，本案河南路停止線起至機車刮地痕起
       點位置僅7.7 公尺，縱然被告依速限行駛亦無法避免結
       果之發生；又被告雖供承係以3 、40公里之時速前進，
       然伊在事發製作談話紀錄表時係供稱肇事當時行車速率
       40公里，有高雄市政府警察局交通大隊交通事故談話紀
       錄表1 紙在卷可稽、92年11月10日警詢時供稱時速10公
       里、同日檢察官前往相驗訊問時供稱時速3 、40公里、
       92年12月25日偵訊時供稱車速3 、40公里、93年5 月11
       日偵訊時供稱伊到達路口前已是綠燈，所以到達路口時
       就快速通過、93年7 月13日偵訊時供稱車速30、40公里
       ，當時行駛單行道且是綠燈行駛，不可能車速過快、原
       審93年8 月30日準備程序時供稱時速3 、40公里，看見
       前面是綠燈就趕快通過、於原審審判程序時供稱：當時
       車速3 、40公里，因為之前在軍中開大卡車會注意車速
       以免超速，所以有注意車速之習慣，通過路口時未減速
       ，係保持原車速等語，有各該筆錄在卷可佐，則被告雖
       一再供稱其通過該路口時車速約3 、40公里，惟有時僅
       稱30公里、有時僅稱40公里，且對於通過路口時，時而
       供稱快速通過、時而供稱保持原車速，前後所供即有不
       相一致之處，且駕駛人行經交叉路口適逢綠燈時，衡情
       係將注意力著重於交岔路口之車前狀況以利通過，是被
       告在通過上開路口時是否確有特別注意車速為何，亦非
       無疑。雖依上開「汽車行駛距離及反應距離一覽表」，
       時速30公里之反應距離為6.24公尺、35公里之反應距離
       為7.28公尺、40公里之反應距離為8.32公尺，是以，若
       被告以35公里以下時速前進，即得以反應，避免結果發
       生。然則被告雖片面供稱通過該路口之時速係3 、40公
       里，惟被告時速是否確在35公里以下，並無積極證據相
       佐，根據「罪證有疑，利於被告」之證據法則，即不得
       遽為不利被告之認定。
（六）本件車禍之肇事責任，本院依告訴人之聲請送請中央警察
      大學鑑定結果，雖認：
    (1)甲車駕駛甲○○駕UM-5899 號自小客車，由高雄市○○區
      ○○路，北往南直行往四維一路交岔路口之方向行駛時，
      於路口行車管制號誌變換之際，涉嫌違反號誌管制，及未
      注意車前狀況與超速行駛，在交岔路口內，車頭左前大燈
      與前保險桿處，直接撞擊由四維一路東向西進入河南路交
      岔路口行駛之乙機車車身右側，導致乙機車騎士劉彥杉傷
      重致死之事故，甲車駕駛有涉嫌違反號誌，及未注意車前
      狀況與超速行駛（道路交通安全規則第90條、第93條第1
      項第1款、第94條第3項）等較重之肇事因素。
    (2)乙機車騎士劉彥杉騎乘MJZ-729 重機車，於高雄市苓雅區
      ○○○路，東往西往河南路交岔路口之方向駛時，於路口
      行車管制號誌變換之際，涉嫌違反號誌，於該路口內被甲
      車碰撞，導致死亡，乙車駕駛有涉嫌違反號誌（道路交通
      安全規則第90條）較輕之肇事因素。（以下空白）。
      以上各情，有該校95年8 月2 日校鑑科字第0950000997號
      鑑定書乙份在卷可稽。惟查被告於車禍發生之際之車道係
      屬綠燈，被告所駕駛之自小客車在正常行駛中，突遭被害
      人之機車闖紅燈快速駛至，以致肇事，業據目擊證人黃真
      綢結證明確，已如前述，則被告對於車禍之發生，顯然無
      法防範甚明，自難遽認被告有疏未注意車前路況之疏失。
      且依卷內之資料，亦無法證明被告有違反號誌及超速行駛
      之情事，自難令被告負過失責任。從而，上開鑑定書認被
      告有上述過失責任，尚與事實不符，自不得採為不利於被
      告之認定。
四、綜上所述，被告所辯上情，尚堪採信。此外，復查無其他確
    切之證據足證被告有公訴人所指之犯行，依前開判例之意旨
    ，應認不能證明被告犯罪。則原審所為被告無罪之諭知，尚
    無不當。
五、公訴人上訴意旨，雖指稱：
  (一)本件事故係發生河南路與四維一路口，機車刮地痕起點距河
    南路停止線7.7 公尺，距河南路東側車道線延伸線1.3 公尺
    ，河南路之停止線與四維一路公園旁之紅磚人行道內側平行
    ，該紅磚人行道之寬度為4.5 公尺，再者，河南路東側路邊
    種有1 排榕樹，路口第1 株榕樹距紅磚行人道內側3.5 公尺
    ，有原審勘驗報告附卷足憑，故縱然被告因車行方向左側之
    路邊停車、公園內之榕樹、鞦韆、涼亭極小樹等遮蔽物而無
    法察覺四維一路上之路況，被告駕車行駛至河南路路口第1
    株榕樹後，即可注意四維一路東向西車道之車狀，而非直至
    於停止線時方始注意，是被告得以反應距離遠超過8.32公尺
    ，即車行速度40公尺時之反應距離，足徵被告應有充足之時
    間注意車前狀況而未注意之情事。
  (二)再者，被告汽車之前引擎蓋板呈現凹陷狀態，顯係遭受重大
    撞擊，有交通事故現場照片在卷可稽，是被告雖辯稱其時速
    僅3 、40公里云云，惟被告若非超速行駛，在被害人以高速
    闖紅燈而機車突遭撞擊翻覆時，騎乘機車之人依慣力作用應
    朝原行駛之方向跌落向前，然本件被害人於撞及後，卻是由
    四維一路東向西車道上被彈飛至斜對角之「黃姐早餐」店之
    店門口，且曾撞及到店前之遮雨棚，足見被害人係遭被告高
    速撞及後，先撞到汽車之前引擎蓋板，再由汽車高速之衝撞
    力以其反作用力彈射至其斜對角之商店前，是被害人遭受衝
    撞力道之強大，被告所辯車速不快等語，顯不足採。參以倘
    被害人所騎乘高速行駛之機車遭被告慢速所行駛之汽車撞及
    ，則依力學之原理，高速行駛之機車遭受慢速車擦撞時，即
    應即失去平衡而偏離原行駛之方向，而非靜止原地等由肇事
    汽車碾壓而過致卡於車下。況實難相信被告以3 、40公里駕
    車，且被害人之機車係卡於車底之存有巨大阻力之情況下，
    猶能刮地滑行長達15.6公尺之遠。本件係因被告甲○○車速
    過快肇事致人於死等事實，洵堪認定。
六、惟查被告自河南路門牌號碼61號前由北往南方向朝四維一路
    方向行駛，迄至該路口之河南路停止線前，其車行方向左側
    有路邊停車之車輛、公園圍牆旁之榕樹及公園內涼亭、小樹
    等障礙物交錯遮蔽，足以嚴重影響其注意四維一路由東往西
    方向來車之視野，此有原審命警駕駛車輛自河南路門牌號碼
    61號前以駕駛人之角度朝擋風玻璃方向及搖下左側車窗拍攝
    河南路至四維一路路口沿線前方及左側視線之照片，如卷附
    勘驗時照片編號31、32、33、34、35、36、37、38、39、40
    、41等共11紙可證。參以，一般謹慎駕駛人駕駛車輛，主要
    注意力乃專注於前車之車行狀況及前方號誌轉換情形，以便
    與前車之間保持隨時可以煞停之距離，至於車道以外之車前
    狀況，僅能短暫交換左右視線並以眼角餘光注意，以查有無
    突發狀況發生以採取必要之措施，且為行車安全計，駕駛人
    無從在行車過程中將注意力僅集中在左前側或右前側，要屬
    無疑。本案之河南路係車道4 公尺寬之單行道，車道左側沿
    線有3 公尺寬之路邊停車格，有公訴人於93年9 月7 日提出
    之道路交通事故現場圖1 紙附卷可佐，停車格左側即公園，
    被告駕車在上開路段迄至河南路與四維一路路口停止線前，
    其雖應隨時注意，且能注意公園內有無行人等竄出之情形，
    然被告在上開路段行車過程中欲穿透被告車行方向左側之路
    邊停車、公園內之榕樹、鞦韆、涼亭及小樹等遮蔽物而注意
    亦在行進中且隨時會被上開遮蔽物遮擋之四維一路來車，依
    據上開一般謹慎駕駛人駕駛車輛之常情及本院前揭勘驗現場
    情況，一般謹慎駕駛人駕車行經前開路段，無法在視野嚴重
    被遮蔽之情況下，注意四維一路由東往西方向來車，堪以認
    定。從而，公訴人認被告有未注意車前狀況之過失，尚屬無
    據。又查公訴人以本件車禍發生碰撞時，依道路交通事故現
    場圖所載，被告行駛之車道並無煞車痕跡，遂以被害人騎乘
    之機車卡在被告所駕駛之自用小客車底部向前推移所造成地
    面上15.6公尺之刮地痕為基礎，依司法行政部於62年5 月9
    日公告之「一般公路汽車煞車距離、行車速度對照表」，據
    以換算被告之時速為50公里至61公里左右，而認被告有超速
    行駛一情。惟司法行政部於62年5 月9 日公告之「一般公路
    汽車煞車距離、行車速度對照表」係以汽車之「煞車距離」
    為基礎，與公訴人據以計算時速之基礎為「刮地痕」不同，
    且公訴人亦未提出相關研究或實驗，以茲證明該「一般公路
    汽車煞車距離、行車速度對照表」以「煞車距離」之換算基
    礎可逕以「刮地痕」取代。是公訴人以此錯誤之計算基礎換
    算所得之車速，遽認被告於車禍發生時係以時速50公里至61
    公里通過上開肇事路口，即乏依據，已如前述。再查，被害
    人機車之受損面係自機車右側車頭延伸至座墊前方約三分之
    二位置處，有現場照片2 紙附於92年度偵字第24681 號卷宗
    內可稽，而告訴人指訴被告車輛撞擊點係在機車後方，則告
    訴人關於機車撞擊點之指訴即明顯與事實不符；又被告是否
    煞車與其反應力較為相關，與車速快慢並非有必然絕對之關
    係；而被害人飛離地面約1 層樓高之力量是否完全來自被告
    之車速，亦非無疑；且被告車輛如係高速行駛，被害人機車
    在高速撞擊之瞬間，理應人車均彈飛出去方符力學原理，然
    而，本件被害人機車卻係卡在被告車輛保險桿下方，並非連
    同被害人一起彈飛出去，顯見撞擊當時被告車速並非飛快。
    從而，公訴人認被告有超速行駛之過失，亦屬無據。公訴人
    上訴意旨，仍執前詞，指摘原判決不當，經核難認有理由，
    應予駁回。
據上論斷，應依刑事訴訟法第368條，判決如主文。
本案經檢察官蔡國禎到庭執行職務。
中    華    民    國    95    年    9     月    28    日
                  刑事第三庭    審判長法  官  周賢銳
                                      法  官  黃仁松
                                      法  官  謝宏宗
以上正本證明與原本無異。
本判決不得上訴。
中    華    民    國    95    年    10    月    3     日
                                      書記官  熊惠津
                                                  FA


司法院資訊處製作；財團法人民間司法改革基金會備份。
